Inventaris van het archief van het Fonds Voorheffing Pensioenverzekering (FVP), 1972-1998
Nationaal Archief, Den Haag
Fonds Voorheffing Pensioenverzekering (FVP)
FVP
1972-1998
P31
4.00 meter; 158 inventarisnummers.
Normale geschreven, getypte en gedrukte documenten, geen bijzondere handschriften.
Nationaal Archief, Den Haag
Fonds Voorheffing Pensioenverzekering
Sociale Verzekeringsbank
Het archief van het Fonds Voorheffing Pensioenverzekering bestaat uit de administratieve neerslag van afdelingen van het FVP en van de SVB. Het bevat onder meer vergaderstukken van bestuur en management, commissies en stuur- en werkgroepen. Verder financiële bescheiden, jaarverslagen, publicaties, en stukken betreffende de ontwikkeling, uitvoering en evaluatie van de Bijdrageregelen FVP, en het inhaalpensioen voor vrouwelijke werknemers. Daarnaast zijn er stukken betreffende de privatisering van het FVP.
Archiefvorming
Geschiedenis van de archiefvormer
De archiefvormers en hun onderlinge relatie
De archiefvormers van het beschreven archief bestaan uit:
het Fonds Voorheffing Pensioenverzekering
de Sociale Verzekeringsbank
De relatie tussen deze twee archiefvormers is, dat bij wet
Art. 6 lid 1 en 3 van de Wet van 13 december 1972 (Stb. 702, 1972)
de Sociale Verzekeringsbank is opgedragen de administratie en de taken van het Fonds Voorheffing Pensioenverzekering uit te voeren. De archiefvormers worden hieronder beschreven.
Het Fonds Voorheffing Pensioenverzekering
Het Fonds Voorheffing Pensioenverzekering (hierna: FVP) is bij wet van 13 december 1972
Wet van 13 december 1972 tot bevriezing van het kinderbijslagbedrag voor het eerste kind, alsmede oprichting van het Fonds Voorheffing Pensioenverzekering (Stb. 702)
per 1 januari 1973 opgericht. Doel hiervan was het opbouwen van een fonds dat kon bijdragen in de financiering van een aanvullende pensioenverzekering voor werknemers, vooruitlopend op het opstellen van een wettelijke regeling hiertoe. Het startvermogen bestond in de periode 1973-1975 uit een bijdrage van werkgevers van  100 miljoen en een bijdrage van werknemers van  299 miljoen, die vrijkwam door de bevriezing van de kinderbijslag voor het eerste kind. In 1976 stortte het Rijk een eenmalige bijdrage in het fonds van  68 miljoen. Beleggingsopbrengsten zorgden voor een groei van het vermogen tot  1.924 miljoen op het moment van privatisering van het FVP in 1998.
In 1984 werd de Pensioenkamer ingesteld, met als opdracht onderzoek te verrichten naar de wenselijkheid van de verplichte aanvullende pensioenverzekering en de minister van Sociale Zaken hierover te adviseren.
Uit dit onderzoek kwam naar voren dat de bestaande pensioenregelingen van hoge kwaliteit waren en een hoge dekkingsgraad (85%) hadden. Dit leidde mede tot de beslissing om uiteindelijk af te zien van de invoering van een wettelijke pensioenplicht. Daarmee viel ook de bestemming weg voor de besteding van het vermogen van het FVP.
Op 1 augustus 1987 is de Pensioen- en Spaarfondsenwet (PSW) gewijzigd
Stb. 340, 1987
. De PSW voorzag in wettelijke maatregelen om pensioenbreuk tegen te gaan. In aanvulling hierop stelde de Stichting van de Arbeid in een notitie aan de staatssecretaris van Sociale Zaken en Werkgelegenheid voor de rentebaten van het FVP aan te wenden voor het verminderen van pensioenbreuk. Aansluitend hieraan keurde het parlement in 1988 een wet goed, die regelde dat de rentebaten van het FVP aangewend mochten worden voor de voortzetting van de pensioenvoorziening van werkloze werknemers. De uitwerking hiervan is vastgelegd in de Bijdrageregelen (zie Bijdrageregelen FVP 1989 en 1995).Vanaf 1994 mocht naast de rentebaten ook het vermogen van het FVP worden gebruikt om de pensioenopbouw voort te zetten. Met ingang van 8 juli 1994 is het tevens mogelijk gemaakt om het vermogen van het FVP beschikbaar te stellen om de in het verleden ontstane pensioenachterstanden bij vrouwen te compenseren.
De organisatie van het FVP
De taken van het FVP vanaf 1988 waren:
Het verstrekken van een bijdrage voor de voortzetting van de pensioenvoorziening van werkloze werknemers.
Het verstrekken van een bijdrage in de premielasten voor een inhaalpensioen aan vrouwelijke werknemers die in het verleden direct of indirect van pensioen zijn uitgesloten vanwege hun geslacht.
Het toezien op de uitvoering van de Bijdrageregelen voor de voortzetting van pensioenvoorzieningen van werkloze werknemers door pensioenuitvoerders, bedrijfsverenigingen en gemeenten.
Het geven van voorlichting en inlichtingen aan belangstellenden en de ministers van Sociale Zaken en Volkshuisvesting en Ruimtelijke Ordening.
Bestuur FVP
Het bestuur van het FVP was samengesteld uit vertegenwoordigers van werkgevers- en werknemersorganisaties, die zitting hadden in de Stichting van de Arbeid. Het bestuur was verantwoordelijk en rekenplichtig aan de minister van Sociale Zaken.
Het had de bevoegdheid rentebaten en middelen van het Fonds aan te wenden voor respectievelijk voortzetting van de pensioenopbouw in geval van werkloosheid en het inhaalpensioen voor vrouwen. Indien het bestuur van deze bevoegdheid gebruik maakte was het verplicht regels te stellen. Deze regels moesten onder meer bevatten: regels voor een doeltreffende controle op de uitvoering van de Bijdrageregelen en een doeltreffende informatievoorziening aan de staatssecretaris. Indien uitvoering van de regelen naar verwachting leidde tot een daling van het eigen vermogen onder de omvang van 1 januari 1987, was het bestuur verplicht deze regelen te wijzigen. Het bestuur heeft tevens regels gesteld aan de uitvoering van de Bijdrageregelen, conform de wet- en regelgeving.
Onderzoek Algemene Rekenkamer
De Algemene Rekenkamer heeft in de periode september 1995 tot en met september 1996 onderzoek verricht naar het Fonds Voorheffing Pensioenverzekering (FVP). Het onderzoek was gericht op het leveren van een bijdrage aan de doelmatige en rechtmatige aanwending van de ingevolge de wet FVP verworven gelden.
De probleemstelling van het onderzoek luidde: Is de regelgeving bij en krachtens de wet FVP actueel, sluitend en uitvoerbaar? De Rekenkamer wilde nagaan of de wetgeving is aangepast aan de actualiteit. Daarnaast is onderzocht of in de Bijdrageregelen FVP 1995, die voorzien in een bijdrage voor de pensioenvoortzetting van bepaalde groepen werkloze werknemers, de rechtmatigheid gewaarborgd is. Aangezien het fonds een aanzienlijk financieel belang had, is ook het financieel beheer bij het onderzoek betrokken.
Tijdens het onderzoek werd duidelijk dat de positie van het fonds gewijzigd zou worden. In maart 1996 heeft de staatssecretaris de Stichting van de Arbeid een notitie gezonden, waarin hij de opheffing van het fonds aan de orde stelde. In oktober 1996 is er tussen de staatssecretaris van Sociale Zaken en Werkgelegenheid en de Stichting van de Arbeid in principe overeenstemming bereikt over privatisering van het fonds.
De rapportage bevatte mede een aantal aspecten, die van belang waren bij het vaststellen van het aan de Tweede Kamer toegezegde wetsvoorstel met betrekking tot de voortzetting van de activiteiten van het FVP. Het was tevens belangrijk dat de sociale partners, die de activiteiten van het FVP zouden voortzetten, konden beschikken over de resultaten van het onderzoek naar de rechtmatige en doelmatige aanwending van de ingevolge de wet FVP verworven gelden.
Privatisering FVP
In 1996 is de eerste aanzet tot privatisering van het FVP gegeven. De staatssecretaris van Sociale Zaken en Werkgelegenheid (SZW) gaf aan dat het kabinet pensioenopbouw primair als beloning voor het verrichten van arbeid beschouwde en dat sociale partners primair verantwoordelijk waren voor de aanvullende pensioenen. Hij vond dat de wettelijke doelstelling van het FVP inmiddels achterhaald was. Bovendien waren de beleggingsopbrengsten te laag om zowel de uitkeringen vanuit het FVP te financieren als de waarde van het vermogen op peil te houden. Het FVP zou verder onder druk komen te staan door uitbreiding van de groep van rechthebbenden met nieuwe categorieën. Dit alles leidde tot het voornemen van de staatssecretaris om de wet FVP in te trekken. Het besluit om de FVP te privatiseren was gebaseerd op het advies van de Tripartiete Werkgroep Toekomst FVP
Zie inventarisnummers 156-158
. Deze werkgroep heeft onderzocht op welke wijze een oplossing kon worden gevonden voor het bestaande spanningsveld tussen enerzijds de eerstverantwoordelijkheid van de sociale partners voor de aanvullende pensioenen en anderzijds de ministeriële verantwoordelijkheid ten opzichte van het FVP en de Bijdrageregelen
Brief van de Staatssecretaris van Sociale Zaken en Werkgelegenheid van 10 januari 1997, Tweede Kamer der Staten-Generaal, Vergaderjaar 1996-1997 25 000 XV Vaststelling van de begroting van de uitgaven en de ontvangsten van het Ministerie van Sociale Zaken en Werkgelegenheid (XV) voor het jaar 1997, nr. 45
. Bij voortzetting door de sociale partners zou een rechtspersoon naar burgerlijk recht moeten worden opgericht, die ook de middelen van het fonds ter beschikking zou krijgen. De sociale partners gaven in reactie hierop aan dat zij de regeling voort wilden zetten.
Het FVP is bij wet
Wet van 2 juli 1998, houdende privatisering van het Fonds Voorheffing Pensioenverzekering
op 1 januari 1999 geprivatiseerd.
De overheid droeg geen medeverantwoordelijkheid voor de geprivatiseerde regeling. Het bestuur van de Stichting Financiering Voortzetting Pensioenverzekering (Stichting FVP) bestaat dan ook uit een vertegenwoordiging van werknemers en werkgevers.
Al op het moment van privatisering was het aannemelijk dat het vermogen van de stichting niet toereikend zou zijn om de regeling daaruit op de lange termijn te financieren. De Stichting FVP verstrekt nog tot 1 januari 2011 financiële bijdragen voor de pensioenopbouw van werknemers die na hun veertigste werkloos zijn geworden.
Sociale Verzekeringsbank
De Sociale Verzekeringsbank (SVB) is bij oprichting verantwoordelijk voor de uitvoering van de volgende sociale verzekeringswetten:
de Algemene Ouderdomswet
de Algemene Weduwen- en Wezenwet/Algemene nabestaandenwet
de Algemene Kinderbijslagwet.
De SVB is daarnaast aangewezen als uitvoerder van de werkzaamheden van administratieve aard
Art. 6 lid 1 en 3 van de Wet van 13 december 1972 (Stb. 702, 1972), b.w. Stb. 1998, 457; handeling 916 en 934 van het Basis Selectie Document Sociale Verzekeringen 1940-1997 (BSD 66)
, die voortvloeiden uit het beheer van het FVP. De kosten die hieraan verbonden waren komen ten laste van het FVP. De technische voorschriften met betrekking tot de te voeren administratie waren opgenomen in het Besluit FVP.
De SVB was belast met de uitvoering vanwege haar verantwoordelijkheid voor de uitvoering van de kinderbijslag. In de praktijk was het beheer en de kassiersfunctie volledig ingebed in de organisatie van overige werkzaamheden van de SVB. Het doen van betalingen, het verrichten van beleggings-
Zie inventarisnummer 61
en interne controleactiviteiten voor het FVP vormden slechts kleine en niet gespecificeerde taken voor de SVB.
Bijdrageregelen FVP 1989 en 1995
De regeling op grond waarvan een werkloze werknemer jegens het fonds het recht verkreeg op een bijdrage ter voortzetting van zijn pensioenverzekering, is op 24 februari 1989, met terugwerkende kracht tot 1 januari 1988, door het FVP-bestuur vastgesteld onder de naam Bijdrageregelen FVP. Om in aanmerking te komen voor een bijdrage moest de werkloze werknemer op de eerste werkloosheidsdag minstens 40 jaar zijn en een uitkering genieten op grond van de WW.
De implementatie en de uitvoering van de Bijdrageregelen is vanaf het begin in 1989 steeds door het FVP-bestuur door middel van rapportages gevolgd en bewaakt. Naast periodieke rapportage vormde de op 7 juli 1992 vastgestelde Evaluatie Bijdrageregelen FVP 1988-1991 een belangrijke bron voor de beoordeling van de werking. Deze evaluatie werd uitgevoerd door de SVB. Uit de evaluatie bleek dat de doelstelling van de Bijdrageregelen werd gehaald: in aanzienlijke mate was gerealiseerd dat voor een grote groep werkloze werknemers pensioenverlies was beperkt. Het uitvoeringsmodel werd echter op een aantal punten negatief beoordeeld (zie Uitvoering Bijdrageregelen FVP). In juni 1993 heeft het bestuur van het FVP besloten om met ingang van 1 oktober 1993 op grond van de Bijdrageregelen FVP geen rechten meer toe te kennen.
De werkzaamheden voor het ontwerp van een nieuwe regeling zijn in maart 1994 door een projectteam ter hand genomen. De pensioenuitvoeringsorganen en bedrijfsverenigingen zijn via vertegenwoordigers in de Platforms Bedrijfsverenigingen en Uitvoeringsinstanties (UVI's) betrokken geweest bij de ontwikkeling van de nieuwe regeling.
Op 1 januari 1995 is de regeling van kracht geworden als Bijdrageregeling FVP 1995. In principe gaf deze regeling dezelfde rechten als de voorgaande. De regeling kreeg de goedkeuring van de staatssecretaris van Sociale Zaken en Werkgelegenheid. In deze bijdrageregeling was het mogelijk om een bijdrage aan te vragen ten behoeve van de voortzetting van de pensioenvoorziening van werkloze werknemers en ten behoeve van de inkoop van een nabestaandenpensioen voor de nabestaande van een werkloze, indien deze in de werkloosheidperiode kwam te overlijden.
Het bestuur werd regelmatig geïnformeerd over de stand van zaken bij de invoering.
In de opzet van de nieuwe regeling is voorzien in waarborgen voor een tijdige, juiste en volledige aanlevering en verwerking van gegevens. Belangrijke maatregelen daarbij betroffen:
het vragen van accountantsmededelingen van bedrijfsverenigingen en pensioenuitvoeringsorganen: een accountant dient te verklaren dat de administratieve organisatie qua opzet, bestaan en werking toereikend is voor een betrouwbare gegevensaanlevering
het controleren van de leesbaarheid en de volledigheid van de gegevenssets van bedrijfsverenigingen en pensioenuitvoeringsorganisaties (per tape of op papier), alvorens deze gegevens in te lezen
overige werkzaamheden in het kader van de interne controle met als doel het verkrijgen van inzicht in de kwaliteit van de FVP-processen.
Er is in de nieuwe regeling voor gezorgd dat alle te verstrekken gegevens voor de vaststelling van de bijdrage direct voorkomen in de administraties van de Uitvoeringsinstanties (UVI's, voorheen bedrijfsverenigingen) en pensioenuitvoeringsorganen (PUO's). Deze regeling was minder complex, omdat er bij de berekening van de bijdrage uitgegaan werd van door het FVP vastgestelde standaardtarieven, met uitzondering van doorsneepremie- of beschikbare premieregelingen. Een andere wijziging was dat de hoogte van de bijdrage pas werd berekend na definitieve beëindiging van het recht op een WW-uitkering.
Voor controle op de betrouwbaarheid van de pensioenaanspraken heeft de FVP controleprotocollen opgesteld. De Interne Accountantsdienst (IAD) van het FVP kon jaarlijks een review verrichten op de kwaliteit van de werkzaamheden van de accountants van de PUO's en UVI's inzake de betrouwbaarheid van de gegevensaanlevering of de aanspraakverlening. Bij een negatief oordeel kon het FVP besluiten tot het blokkeren van de gegevensaanlevering en uitbetaling totdat de PUO of UVI de gesignaleerde onvolkomenheden had hersteld.
Uitvoering Bijdrageregelen FVP
Bij de uitvoering van de Bijdrageregelen FVP waren de SVB, de bedrijfsverenigingen en de uitvoerders van pensioenregelingen betrokken.
In deze bijdrageregeling was de taakverdeling - kort samengevat - als volgt. De bedrijfsverenigingen reikten aan werkloze werknemers aanvraagformulieren uit, beoordeelden of de aanvrager als werkloze werknemer kon worden aangemerkt, zonden de aanvraagformulieren door naar de pensioenuitvoerders en verstrekten deze en het FVP gegevens betreffende de werkloosheidssituatie (mate van werkloosheid, beëindiging van het recht, arbeidsongeschiktheid). De pensioenuitvoerders berekenden aan de hand van de Bijdrageregelen FVP de voor de voortzetting of inkoop benodigde premie. Zij declareerden deze premie bij het fonds. De SVB stelde voor het fonds het recht op en de hoogte van de bijdrage vast en betaalde deze aan de pensioenuitvoerders.
Ter ondersteuning van de uitvoering van de Bijdrageregelen is een informatiesysteem door het FVP en de SVB opgezet, de "Stuwmeer Administratie". Het opzetten van het systeem is projectmatig uitgevoerd, waarbij het Projectmanagementteam Bijdrageregelen verantwoordelijk was voor de samenwerking tussen diverse projectdisciplines: de FVP/OO-groep - verantwoordelijk voor het organisatieontwerp van het informatiesysteem -, de FVP/SO-groep -verantwoordelijk voor het functioneel ontwerp fase I en II van het informatiesysteem
Zie inventarisnummer 124
- en de Werkgroep Bijdrageregelen, welke de Stuurgroep adviseerde aangaande de technisch-administratieve aspecten van de uitvoering van de Bijdrageregeling. De projectmanager rapporteerde aan het FVP-bestuur, de SVB-directie en het ministerie van Sociale Zaken en Werkgelegenheid.
Voorts verrichtte de SVB de controle op de uitvoering van de Bijdrageregelen FVP en verzorgde zij de verslaggeving naar het bestuur. Ook de werkzaamheden in het kader van formele beslissingen maakten deel uit van de aan de SVB opgedragen administratieve uitvoering.
De uitvoering van de bijdrageregeling is zeker niet probleemloos verlopen. Aanvankelijk was met name sprake van stagnatie van de instroom van aanvragen en nota's. In een later stadium ontstonden problemen in de verwerking van nota's. Bij de betalingen in 1990 en 1991 werd een zeer groot aantal afwijkingen gesignaleerd.
Gesignaleerd werd dat bij ongewijzigde omstandigheden de omvang van het aantal afwijkingen onbeheersbare proporties zou aannemen. Naar aanleiding daarvan is een analyse uitgevoerd van de knelpunten in de uitvoering, alsmede onderzoek gedaan naar de mogelijkheden van een nieuwe wijze van uitvoering van de Bijdrageregelen FVP.
Uit deze onderzoeken bleek dat de knelpunten met name gelegen waren in de juistheid, tijdigheid en de volledigheid van de gegevensuitwisseling. Dit beeld werd bevestigd door de accountants van het FVP.
Deze problemen hebben uiteindelijk geleid tot het besluit de bijdrageregeling ingrijpend aan te passen. Die aanpassing is opgepakt als project en werd begeleid door de Stuurgroep Project Aanpassen Bijdrageregelen, waarbij de Platforms Bedrijfsverenigingen en Uitvoeringsinstanties vanuit het werkveld hun commentaar leverden. Dit project mondde uit in de Bijdrageregelen 1995.
In de Bijdrageregelen 1995 werd de taakverdeling anders geregeld. De bedrijfsverenigingen leverden de gegevens van werkloze werknemers die op de eerste werkloosheidsdag 40 jaar of ouder zijn, nu aan de SVB. De SVB stuurde op basis daarvan aanvraagformulieren naar deze werkloze werknemers. Nadat een aanvraag was ingediend, werden door de SVB bij de pensioenuitvoerder pensioengegevens opgevraagd. Op basis van de aanvraag en gegevens van de pensioenuitvoerder en de WW-administratie stelde de SVB namens het FVP het recht op bijdrage vast. Gedurende het recht op werkloosheidsuitkering deed de bedrijfsvereniging jaarlijks opgave aan het FVP van het genoten werkloosheidsinkomen. Na afloop van het recht op werkloosheidsuitkering stelde de SVB namens het FVP de hoogte van de bijdrage vast.
Stuurgroep
Voor de beleidsmatige begeleiding van de uitvoering en de vormgeving van de Bijdrageregelen is in 1987 een Stuurgroep ingesteld. Hierin waren vertegenwoordigd het bestuur van het FVP, de Stichting van de Arbeid, de Stichting voor Ondernemingspensioenfondsen, de Nederlandse Vereniging van Levensverzekeraars, de Vereniging van Bedrijfspensioenfondsen, de Federatie van Bedrijfsverenigingen, de Pensioenkamer, het Ministerie van Sociale Zaken en Werkgelegenheid en de Sociale Verzekeringsbank. De Stuurgroep heeft zich beziggehouden met de bewaking van de voortgang en de beleidsmatige begeleiding van de uitvoering. In dat kader is veel aandacht besteed aan de wijziging van de Bijdrageregelen en heeft de Stuurgroep een aantal belangrijke beslissingen genomen ten aanzien van de materiële werking van de Bijdrageregelen.
Werkgroep Bijdragereling FVP en Juridische Werkgroep
Voorbereidende werkzaamheden ten behoeve van de begeleiding van de Stuurgroep vonden veelal plaats in de daartoe ingestelde Werkgroep Bijdrageregeling FVP en de in 1989 opnieuw in het leven geroepen Juridische Werkgroep. Deze laatste hield zich bezig met de juridische rechtvaardigingsgrond van de bijdrageregelen en de consequenties van de uitvoering van de bijdrageregelen voor personen die onder deze regeling vielen.
Coördinatie Commissie
Binnen de organisatie van de uitvoering van de Bijdrageregelen speelde de Coördinatie Commissie de rol van intermediair tussen de Stuurgroep, Juridische Werkgroep, PUO's en de bedrijfsverenigingen. Zij rapporteerde haar bevindingen aan de Stuurgroep.
Werkgroep Beleidsvoorbereiding
Het bestuur van het FVP heeft bij vergadering van 12 september 1995 deze werkgroep ingesteld. De werkgroep adviseerde het bestuur over beleidsmatige en juridische aspecten. Daarnaast was de werkgroep verantwoordelijk voor de voorbereiding van beleidsvoorstellen en regelgeving. De werkgroep was samengesteld uit vertegenwoordigers van werkgevers en werknemers, het ministerie van Sociale Zaken en Werkgelegenheid, de SVB in de hoedanigheid van het Kantoor FVP (twee vertegenwoordigers en een secretaris) en bedrijfsverenigingen. Het voorzitterschap berustte bij het Kantoor FVP.
Bijzondere gevallen inzake de FVP-bijdrage
Bijdrageregeling inhaalpensioen voor in het verleden van deelneming aan pensioenregelingen uitgesloten vrouwelijke werknemers
In maart 1992 heeft de staatssecretaris van SZW, naar aanleiding van een met algemene stemmen door de Tweede Kamer aangenomen motie van het Kamerlid Van Zijl c.s., een dringend beroep op de Stichting van de Arbeid gedaan om te komen tot een aanbeveling om compenserende maatregelen te treffen voor vrouwen, die in het verleden als gevolg van bepalingen waarmee een direct onderscheid werd gemaakt tussen mannen en vrouwen, waren uitgesloten van deelneming aan de pensioenregeling. In de motie van de Tweede Kamer werd de suggestie gedaan om een financiële prikkel te geven vanuit het FVP.
Vervolgens heeft de Stichting van de Arbeid eind oktober 1992 een notitie uitgebracht met een standpunt inzake het verzoek van de staatssecretaris. De Stichting heeft haar medewerking toegezegd aan het doen van een aanbeveling - de notitie bevatte daartoe al een tekst waarover overeenstemming was bereikt. Bovendien, zij het met gemengde gevoelens, werd positief gereageerd vanuit de Tweede Kamer om een bijdrage vanuit het FVP toe te kennen, ter stimulering van het tot stand komen van regelingen voor het toekennen van inhaalpensioen voor in het verleden vanwege hun geslacht van deelneming aan pensioenregelingen uitgesloten vrouwen.
In de notitie werden daartoe de hoofdlijnen voor een bijdrageregeling geschetst, op grond waarvan 25% van de kosten van een regeling voor de toekenning van inhaalpensioen zou kunnen worden vergoed. De Stichting verzocht het FVP-bestuur hierover positief te besluiten en de uitwerking van een zodanige regeling, vooruitlopend op de totstandkoming van het daarvoor benodigde wettelijke kader, ter hand te nemen.
De staatssecretaris werd verzocht de nodige wettelijke maatregelen voor te bereiden, zodat het FVP-bestuur bevoegd zou worden voor dit doel FVP-middelen aan te wenden. Eind 1993 was de nieuwe regeling nagenoeg gereed voor vaststelling door het FVP-bestuur. De nieuwe bevoegdheid voor het FVP-bestuur is wettelijk geregeld met de inwerkingtreding van de wet van 30 juni 1994
Wet van 30 juni 1994 tot Wijziging van de Pensioen- en spaarfondsenwet en enige andere wetten (wettelijk recht op waarde-overdracht en enige andere maatregelen op het aanvullende pensioenterrein); Stb. 1994, 496
.
Hardheidsclausule
Volgens de wet inzake verzekering in Nederland waren verplicht verzekerd:
de ingezetenen van Nederland